【裁判字號】    91,訴,1141
【裁判日期】    920129
【裁判案由】    偽造貨幣
【裁判全文】
臺灣臺北地方法院刑事判決                        九十一年度訴字第一一四一號
    公  訴  人  臺灣臺北地方法院檢察署檢察官
    被      告  乙○○  男  二.
    指定辯護人  甲○公設辯護人  陳德仁
右列被告因偽造貨幣案件，經檢察官提起公訴（九十一年度偵字第五五三號），甲○
判決如左：
    主  文
乙○○無罪。
    理      由
一、公訴意旨略以：被告乙○○意圖供行使之用，於民國九十年四月二十二日下午六
    時許，在臺北市○○路附近，向不詳姓名年籍之綽號「俞董」男子，以新臺幣（
    下同）一萬六千元之價格收集六十二張千元偽鈔及五百元偽鈔四張，旋即在朋友
    面前耍帥以點火燃燒偽鈔，嗣於九十年四月二十四日下午十時許，在臺北市中山
    區○○○路三號前，為警查獲其身上持有千元偽鈔四十七張、五百元偽鈔二張，
    始知上情，因認被告乙○○涉犯刑法第一百九十六條第一項之偽造貨幣罪嫌（起
    訴書未論及被告前揭所為，究係成立該條前段之行使偽造貨幣罪或該條後段之意
    圖供行使之用而收集或交付於人罪）。
二、按犯罪事實應依證據認定，無證據不得推定其犯罪事實；又不能證明被告犯罪者
    ，應諭知無罪之判決，刑事訴訟法第一百五十四條、第三百零一條第一項分別定
    有明文。又事實之認定，應憑證據，如未能發現相當證據，或證據不足以證明，
    自不能以推測或擬制之方法，為裁判基礎（最高法院四十年臺上字第八六號判例
    參照）；且認定犯罪事實所憑之證據，雖不以直接證據為限，間接證據亦包括在
    內，然而無論直接證據或間接證據，其為訴訟上之證明，須於通常一般之人均不
    致有所懷疑，而得確信其為真實之程度者，始得據為有罪之認定，倘其證明尚未
    達到此一程度，而有合理之懷疑存在而無從使事實審法院得有罪之確信時，即應
    由法院為諭知被告無罪之判決（最高法院七十六年台上字第四九八六號判例參照
    ）。又被告之自白，不得作為有罪判決之唯一證據，仍應調查其他必要之證據，
    以察其是否與事實相符，刑事訴訟法第一百五十六條第二項定有明文，立法目的
    在以補強證據之存在，藉以限制合法自白在證據上之價值，俾發現實質的真實，
    即使被告之自白出於任意性，然若別無其他補強證據足以擔保其自白與事實相符
    ，該自白仍非刑事訴訟法上得據之為認定被告犯罪之唯一證據，當不得單憑此而
    為被告不利之認定。
三、公訴人認被告涉有前開行使偽造紙幣罪嫌，無非係以：被告於警訊、偵查中之供
    詞，及扣案之千元偽鈔四十七張、五百元偽鈔二張可資佐證，且扣案之偽鈔經送
    中央銀行發行局九十年五月十五日（九○）台央發字第○三○○二九五五八號函
    函述扣案之上開千元及百元鈔票均屬偽造等情，資為論據。訊據被告乙○○則於
    甲○審理中堅決否認有行使偽造貨幣之犯行，辯稱：伊交付偽鈔給他人，是要給
    他人收藏，一個人只給一、二張，他們應該不會拿去用等語。
四、經查：
（一）本件被告確實在九十年四月二十二日下午六時許，在臺北市○○路附近，向不
      詳姓名年籍之綽號「俞董」男子，以新臺幣（下同）一萬六千元之價格向其購
      買六十二張千元偽鈔及五百元偽鈔四張，且其為警查獲當日所扣案之千元鈔票
      四十七張及五百元鈔票二張，確屬偽造之貨幣等事實，業經被告於警訊、偵查
      及甲○審理中供述不諱，且經中央銀行發行局鑑定結果，俱亦同此認定，有該
      局九十年五月十五日（九○）台央發字第○三○○二九五五八號鑑定函一紙附
      卷足憑，此部分事實殆無疑義，合先敘明。
（二）惟查，本件公訴意旨認被告乙○○涉犯刑法第一百九十六條第一項之偽造貨幣
      罪嫌之犯罪事實，係指被告意圖供行使之用，向綽號「俞董」之男子購買上開
      偽鈔後，旋即「在朋友面前耍帥以點火燃燒偽鈔」云云，然按，刑法第一百九
      十六條第一項所謂「意圖供行使之用」，係指意圖以偽造、變造之幣券，作為
      真正之幣券以供自己或他人使用也，亦即須有供自己或第三人矇騙他人為真幣
      以使用之意圖，方得成立本條之犯罪，倘若因一時好奇、或僅為在朋友面前耍
      帥、或僅出於單純收藏之意，並無積極證據證明其有行使之意圖，尚難認與該
      條之構成要件相當，而逕以刑法上之行使偽造貨幣罪相繩，前開公訴意旨，似
      嫌速斷。
（三）再按，被告之自白，不得作為有罪判決之唯一證據，仍應調查其他必要之證據
      ，以察其是否與事實相符，為刑事訴訟法第一百五十六條第二項所明定，已如
      前述，而如被告之前後供述不同，除為被告有罪之判決，對於被告有利之證據
      ，如何不採，應依刑事訴訟法第三百一十條第二款規定說明其理由外，如採信
      被告有利部分之供述，當然排除被告其他不相容部分之自白，此為法院取捨證
      據法理上之當然結果（最高法院八十二年度台上字第三ＯＯ二號判決可資參照
      ）。本件公訴人據以起訴被告之重要論罪依據，係認被告於警訊、偵查中之業
      已自白犯罪，然被告於警訊中僅供述：我總共買千元偽鈔六十六張，其中有十
      七張偽鈔因和朋友耍耍帥，所以拿偽鈔點煙燒掉等語，且當警員詢問：「你所
      購得之偽鈔作何用途使用？」，被告則供稱：因為好奇沒看過，要拿來向朋友
      炫耀等語，足見被告並未於警訊中自承有行使偽鈔之犯罪行為，抑或以供行使
      之用之意圖而收集前開偽鈔甚明，又被告雖於偵查中供稱：有的偽鈔送給別人
      ，有的拿來玩，是在木柵保儀路泰源網路咖啡店內送給別人等語，然當檢察官
      又問：「十七張偽鈔有使用過？」，被告則供稱：沒有，因為製作技術很差等
      語（九十年十月四日偵查筆錄參見），又檢察官問其：「是否有使用偽鈔？」
      時，被告則回答：沒有，有一些偽鈔不知放哪裡去了等語（九十一年五月一日
      偵查筆錄參照），而綜觀被告於偵查中之供詞，就系爭未扣案之十七張偽鈔之
      用途，核與其於警訊中供稱：因和朋友耍耍帥，所以拿偽鈔點煙燒掉等語，已
      有不符，而難遽以採為不利於被告之認定依據，且縱使被告於偵查之供述確較
      為可採，然其究竟於何時將前開偽鈔分送予朋友？受贈偽鈔之人又係何人？贈
      送偽鈔與其友人之目的為何？均未見被告於偵查中明確供述，且亦未見公訴人
      將此部分事實，記載於犯罪事實欄內，自無法僅以其前開供詞，即認被告業已
      於偵查中自白犯罪，而有公訴人所指之犯行甚明。
（四）再查，經甲○傳喚本件現場查獲之員警即證人丁○○雖於甲○調查時到庭結證
      陳稱：當初是因為我哥哥丙○○檢舉，在九十年四月二十四日前幾天，他打電
      話跟我說被告要跟他租房子，聽我哥哥說被告有跟他兜售偽鈔，他就跟我講，
      我就跟我大哥說要不要約被告出來，我大哥約他在南京西路迪加迪ＫＴＶ樓下
      ，我跟我的同事在附近觀察，我哥哥講被告的特徵，我們就去盤查被告，請被
      告出示證件及身上的物品，被告主動拿出證件、皮包給我們看，我們發現皮包
      中有偽鈔約四十幾張，其中大部分是千元鈔，有二、三張五百鈔，被告從頭到
      尾都很配合，在車上我們問被告偽鈔的來源，被告說是跟一個余培豪拿的，綽
      號叫余董。被告說這個東西是他跟俞董買的，花了壹萬多元，我們請被告找出
      余董等語，惟此核與證人丙○○所到庭結證陳稱：被告並沒有向我兜售偽鈔，
      當時被告要去ＫＴＶ唱歌被告沒有錢向我借錢，之後他有拿一些偽鈔給我看，
      想拿給我被我拒絕，被告是在被查獲的當天，在我駕駛的車上，車子停在南京
      西路時拿給我等語，並不相符，足見證人丁○○所證稱：被告曾向其兄丙○○
      兜售偽鈔一節，尚不足採信。而被告是否因意圖供行使之用，而收集前開偽鈔
      一情，業經證人丙○○證稱：查獲當天被告打電話要跟我借錢，他說他要去唱
      歌，要向我借五千元，但我只借他二千元，（當法官詰問：既然被告身上持有
      偽鈔，他還要跟你借真鈔？）他可能不敢用偽鈔等語，益徵被告前開所辯：並
      無行使之意圖等語，應屬可採。
（五）末查，被告將偽鈔拿出來予證人丙○○觀看時，是否有意圖供行使之用而交付
      於人之意思，而另涉犯刑法第一百九十六條第一項後段之意圖供行使之用而交
      付於人之罪嫌？此業據被告於甲○審理中供稱：我的意思是丙○○有借我二千
      元，我的偽鈔可以先放在他那裡，等我有錢再拿回來；我拿偽鈔給他看，他看
      完還給我，我就放在車上副駕駛座之位置上，他只有拿過去稍微看一下就還給
      我了，我講完電話上車時，他說不用了，叫我把偽鈔收起來，我就把偽鈔收起
      來放在皮夾內等語（甲○九十二年一月二十四日審理筆錄參照），且當法官於
      審理期日詰問證人丙○○：「被告有無明確告訴你，說要送給你？」時，證人
      丙○○則證稱：被告拿給我看，問我這個像不像，你要不要，我說這個我沒有
      興趣等語，法官問：「偽鈔放在身上多久？」，證人丙○○則答稱：只有幾秒
      鐘，他拿給我看一下，我看完就立刻還給他等語，則依據證人丙○○之前開證
      詞，被告將偽鈔拿給其觀看時，究竟是僅要借其觀看、炫耀，抑或是要贈送、
      或供前開二千元債權擔保之意思尚不明確，且當時證人對於系爭扣案之偽鈔絲
      毫不敢興趣，亦未追問被告拿出偽鈔之用意為何，自難援引為不利於被告之論
      罪依據。
五、綜上所述，公訴人所起訴之犯罪事實，核與刑法第一百九十六條第一項前段之行
    使偽造貨幣罪及該條後段之意圖供行使之用而收集或交付於人等罪之構成要件，
    均尚有未合，且依本案卷證資料，被告於警訊、偵查中陳稱其收集偽鈔之目的係
    因好奇、好玩，且部分偽鈔因在朋友面前耍帥已經燒掉等語之供述，亦難認為係
    對公訴人起訴犯行業已自白不諱，此外，公訴人對於被告是否有意圖供行使之用
    而將偽鈔交予他人之犯行，並未據其於犯罪事實欄所記載，且亦無其他補強證據
    可資佐證本件有如被告所自承：其餘未扣案之十七張偽鈔，有一些已交付於友人
    云云，且縱使被告確將前開偽鈔交付予友人，其是否即係基於供他人行使之意圖
    ，亦屬可疑，是被告此部分自白，尚難遽以採信，而認與事實相符，又被告是否
    曾意圖供行使之用，而將扣案之偽鈔交付予證人丙○○一節，因證人丙○○觀看
    偽鈔之時間短暫，且為仔細追問，而尚無法明確瞭解被告當時拿出偽鈔與其觀看
    之用意何在，且被告亦否認此部分之犯行；此外復查無其他積極證據足資證明被
    告有公訴人所指之行使偽造紙幣犯行，不能證明被告犯罪，依照首開說明，應為
    被告無罪之諭知。
據上論斷，應依刑事訴訟法第三百零一條第一項，判決如主文。
本案經檢察官邱舜韶到庭執行職務
中      華      民     國     九十二     年     一      月    二十九    日
                                臺灣臺北地方法院刑事第九庭
                                    法  官  吳  佳  薇
右正本證明與原本無異。
如不服本判決，應於判決送達後十日內向甲○提出上訴狀(應抄附繕本)。告訴人
或被害人如對於本判決不服者，應具備理由請求檢察官上訴，其上訴期間之計算
係以檢察官收受判決正本之日期為準。
                                     書記官  許  博  為
中      華      民      國      九十二      年    一    月  二十九    日


司法院資訊處製作；財團法人民間司法改革基金會備份。
